臺灣基隆地方法院刑事判決　　　　　　96年度交簡上字第25號
上　訴　人
即　被　告　丁○○
上列上訴人因過失傷害案件，不服本院簡易庭96年9 月26日96年
度基交簡字第305 號第一審刑事簡易判決（聲請簡易判決處刑案
號：96年度偵字第2008號），提起上訴，本院管轄之第二審合議
庭判決如下：
    主  文
上訴駁回。
丁○○緩刑貳年。
    事  實
一、本案經本院管轄第二審之合議庭審理結果，認原審以被告即
    上訴人丁○○犯刑法第284 條第1 項前段之過失傷害罪，判
    處有期徒刑2 月，減為有期徒刑1 月，如易科罰金，以新臺
    幣（下同）1,000 元折算1 日，經核其認事用法及量刑均無
    不當，應予維持，並引用原審刑事簡易判決書記載之事實、
    證據及理由（如附件）。
二、上訴人提起本件上訴意旨略以：上訴人已與被害人達成和解
    ，請求給予自新之機會等語。經查，原審認事用法並無不當
    ，上訴人提起本件上訴，自無理由，應予駁回。末查，上訴
    人前未曾因故意犯罪受有期徒刑以上刑之宣告，此有臺灣高
    等法院被告前案紀錄表及臺灣桃園地方法院檢察署刑案資料
    查註紀錄表各1 份在卷可參，於本件中因一時過失，致罹刑
    典，惟犯後尚能坦承犯行，且與告訴人達成和解，此有經本
    院96年度基簡字第1100號和解筆錄1 份在卷可參，經此次科
    刑教訓後，應知警惕而無再犯之虞，本院認為前開對其宣告
    之刑，以暫不執行為適當，爰依刑法第74條第1 項第1 款之
    規定，併予宣告緩刑2 年，以啟自新。
據上論斷，應依刑事訴訟法第455 條之1 第1 項、第3 項、第36
8 條、第373 條，刑法第74條第1 項第1 款，判決如主文。
本案經檢察官甲○○到庭執行職務。
中　　華　　民　　國　　96　　年　　12　　月　　28　　日
                  刑事第三庭審判長法    官  鄭景文
                                  法    官  鄭培麗
                                  法    官  黃永定
以上正本證明與原本無異。
不得上訴。
中　　華　　民　　國　　96　　年　　12　　月　　28　　日
                                  書 記 官  劉珍珍
附件：
台灣基隆地方法院刑事簡易判決　　　 96年度基交簡字第305號
聲　請　人　台灣基隆地方法院檢察署檢察官
被　　　告　丁○○　男　55歲（民國○○年○月○日生）
　　　　　　　　　　住基隆市○○區○○路107之1號7樓
　　　　　　　　　　國民身分證：Ｚ000000000號
上列被告因過失傷害案件，經檢察官聲請簡易判決處刑（96年度
偵字第2008號），本院判決如下：
    主  文
丁○○因過失傷害人，處有期徒刑貳月；如易科罰金，以新台幣
壹仟元折算壹日；減為有期徒刑壹月；如易科罰金，以新台幣壹
仟元折算壹日。
    事實及理由
壹、實體事項
    本件之犯罪事實、證據及應適用之法條，除補充如後之外，
    餘均引用附件檢察官聲請簡易判決處刑之記載：
一、普通過失
    被告雖供稱其在公司上班，偶而駕駛該自用小客貨車載運公
    司之貨物云云，然則，並無積極證據足以證明被告駕駛該車
    載貨係其業務，而當時又是下班後之下午六點三十分，更無
    法證明其正在執行業務中，本案自無法以業務過失傷害罪論
    處。
二、罰金修正
    依刑法第1 條之1 之規定：「中華民國94年1 月7 日刑法修
    正施行後，刑法分則編所定罰金之貨幣單位為新台幣。94年
    1 月7 日刑法修正時，刑法分則編未修正之條文定有罰金者
    ，自94年1 月7 日刑法修正施行後，就其所定數額提高為三
    十倍。但72年6 月26日至94年1 月7 日新增或修正之條文，
    就其所定數額提高為三倍。」相關分則法律之罰金刑，自應
    依上開規定配合調整。據此，刑法第284 條第1 項之規定，
    因非屬72年6 月26日至94年1 月7 日所新增或修正之條文，
    應就其所定罰金數額提高為30倍，亦即為新台幣15,000元以
    下罰金。
三、自首減刑
１、本案情形
    被告於肇事後，向前來處理車禍之基隆市警察局交通隊警察
    自首而坦承肇事，此有基隆市○○○道路交通事故肇事人自
    首情形紀錄表一份在卷可據，其於未發覺之犯罪自首而接受
    裁判，應依刑法第62條前段之規定而減輕其刑。
２、立法缺失
    自首為減刑之原因，乃我國法制之特色。唐、宋、明、清律
    皆有規定，其為減刑之事由固無不妥；惟修正前刑法第62條
    前段規定自首為「必減」其刑，剝奪法官之個案裁量權，確
    有商榷之餘地。蓋自首之動機不一，或真出於悔悟，或為情
    勢所迫，甚或利用必減規定而犯罪再自首，以邀寬典。若自
    首乃「得減」其刑，法官尚有裁量空間，僅須減其所應減；
    惟法律規定必減，對不得已之自首及利用自首而犯罪者，則
    必減其刑之規定，如同立法放棄國家刑罰權，反而有鼓勵犯
    罪之譏。尤有進者，在司法實務上，常見被告為司機而駕車
    撞傷人時，不先將傷者送醫，反而為享受自首之利益，趕往
    警察機關自首，坐令傷者因延誤送醫甚或死亡，如此，又豈
    是自首立法之本意。再如本案，被告發生車禍而致被害人當
    場死亡，當時已無逃逸之可能，只因當場向警坦承肇事，在
    司法實務之寬鬆標準下，即可享受自首減刑之寬典，其不合
    理已無庸贅言。申言之，自首原因不一，並非單一原因，客
    觀上未至非減不可，不足以成為立法剝奪法官裁量權之正當
    事由；其立法剝奪法官之個案裁量權，即屬超過必要之程度
    ，而違背權力分立原則。何況，亞洲各國受我國法制影響，
    固有自首規定，惟日本刑法第42條第1 項、韓國刑法第52條
    第1 項之自首，均係得減其刑，並非必減其刑，亦可見我國
    立法自首必減之規定，確實超過必要之程度。94年2 月2 日
    修正公布而於95年7 月1 日施行之刑法第62條，已將必減改
    為得減，其故在此。
四、減刑條例
１、法律規定
    按犯罪在中華民國96年4 月24日以前者，除本條例另有規定
    外，依下列規定減刑：一、死刑減為無期徒刑；二、無期徒
    刑減為有期徒刑20年；三、有期徒刑、拘役或罰金，減其刑
    期或金額二分之一。依本條例應減刑之罪，未經判決確定者
    ，於裁判時，減其宣告刑。依前項規定裁判時，應於判決主
    文同時諭知其宣告刑及減得之刑，96年7 月16日施行之中華
    民國96年罪犯減刑條例第2 條第1 項、第7 條定有明文。又
    犯最重本刑為5 年以下有期徒刑以下之刑之罪，依本條例規
    定減為6 月以下有期徒刑、拘役者，應於為減刑裁判時，併
    諭知易科罰金折算之標準；減刑後之易科罰金或易服勞役之
    折算標準，仍宜照原標準定之，上開條例第9 條、法院辦理
    96年減刑案件應行注意事項第16條亦有明文。
２、本案情形
    經查：被告於96年2 月27日觸犯本案之過失傷害罪，其犯罪
    時間既在96年4 月24日以前，所犯法條罪名暨所受徒刑宣告
    復俱無中華民國96年罪犯減刑條例第3 條第1 項所列各款規
    定之適用，當屬應予減刑之案件。
五、刑罰裁量
１、主刑裁量
    為此，本院：Ａ、審酌被告之品行、生活狀況、智識程度、
    犯罪之動機、目的、犯罪所生之危害、犯後之態度等一切情
    狀之後，Ｂ、再斟酌拘役並無教化功能，乃不具實益之刑罰
    種類，立法上以廢除為宜，以資符合自由刑單一化之要求；
    六月以下之短期自由刑，既難有教化作用，又易使受刑人感
    染惡習，除非被告有受其執行之特殊必要，否則尚無宣告之
    必要；如其不得已而宣告，應以緩刑或易科罰金而調和之。
    Ｃ、復考量被告是否應施予刑罰並使之入監獄執行，應依刑
    罰理論及刑事政策而加以考量，斟酌重點在於被告有無執行
    剝奪其自由，並施以監獄之教化，以使其再社會化之必要性
    ，並非以其是否已經和解而為主要之判斷標準；惟在過失致
    死或過失傷害一類之過失犯罪，其本質為注意義務之違反，
    若是輕過失，固未必應施予監獄教化，惟若屬於業務過失或
    重大過失，又未履行和解內容者，在刑之輕重以及是否為緩
    刑之宣告上，自為重要之考量因素。經查：被告與告訴人並
    未達成和解，被告僅賠償告訴人1 千元等情，業據被告供明
    。Ｄ、再衡量被告係主要過失，告訴人係次要過失等情，有
    台灣省基宜區車輛行車事故鑑定委員會函附基宜區960202案
    鑑定意見書一份附卷足憑；再衡量告訴人之前開傷勢尚輕，
    有診斷證明書一紙在卷可稽；而被告又素行良好，並無前科
    ；惟其於警詢、偵查及審判中，並未能坦承過失犯行，僅在
    本院調查中坦承自己有一半之過失，其犯後之態度反覆等情
    ，在依自首減輕其刑後，認為量處有期徒刑二月，足以使其
    罪刑相當，並依後述之理由，依前述減刑條例再減輕其刑為
    有期徒刑1 月，爰宣告之，以示儆懲，並諭知易科罰金之折
    算標準，以期被告此後之能知警惕。
２、不予緩刑
    其次，被告係主要過失，告訴人係次要過失等情，有台灣省
    基宜區車輛行車事故鑑定委員會函附基宜區960202案鑑定意
    見書一份附卷足憑；被告既未與告訴人達成和解，已如前述
    ，為促使被告之能知警惕，本院因而認為並無宣告緩刑之必
    要，併予指明。
貳、據上論斷
    依刑事訴訟法第449 條第1 項、第454 條第2 項、刑法第28
    4 條第1 項前段、第62條前段、第41條第1 項前段、刑法施
    行法第1 條之1 、中華民國96年罪犯減刑條例第2 條第1 項
    第3 款、第7 條、第9 條，逕以簡易判決處刑如主文。
參、曉示上訴
    自簡易判決送達之日起10日內，得提起上訴。
中　　華　　民　　國　　96　　年　　9 　　月　　26　　日
                  基隆簡易庭法  官  陳  志  祥
以上正本證明與原本無異。
如不服本判決，應於判決送達後10日內，向本院提出上訴狀，敘
述上訴之理由，上訴於本院合議庭，並應按照他造當事人之人數
附具繕本。
中　　華　　民　　國　　96　　年　　  　　月　      　日
                            書記官  王  月  娥
附錄：
刑法第284條第1項：
因過失傷害人者，處六年以下有期徒刑、拘役或五百元以下罰金
。
附件：
臺灣基隆地方法院檢察署檢察官聲請簡易判決處刑書
　　　　　　　　　　　　　　　　　　　96年度偵字第2008號
　　被　　　告　丁○○　男　55歲（民國○○年○月○日生）
　　　　　　　　　　　　住基隆市○○區○○路107之1號7樓
　　　　　　　　　　　　國民身分證統一編號：Ｚ000000000號
上列被告因過失傷害案件，業經偵查終結，認為宜以簡易判決處
刑，茲敘述犯罪事實及證據並所犯法條如下：
        犯罪事實
一、丁○○於民國96年2 月27日18時30分許，駕駛車號2D—2405
    號自小貨車，行經基隆市○○街246 巷無號誌差路口，應注
    意能注意而不注意，支道車左轉彎未停讓左側幹道直行車先
    行，與丙○○所騎乘車號POG—749號重型機車發生碰撞，造
    成丙○○人車倒地，致丙○○受有頸部肌拉傷、下肢挫傷、
    腹部及上臂多處瘀傷等傷害。
二、案經丙○○訴由基隆市警察局第三分局報告偵辦。
        證據並所犯法條
一、訊據被告丁○○固不否認於前揭時地肇事，惟辯稱：是丙○
    ○撞伊，伊車子已過中線云云。經查，前揭犯罪事實業據被
    害人丙○○指訴綦詳，並有驗傷診斷書乙紙、道路交通事故
    現場圖、道路交通事故調查報告表、照片8 張在卷可資佐證
    。本件車禍送台灣省基宜區車輛行車事故鑑定委員會鑑定，
    認為被告丁○○駕駛自小貨車，行經無號誌岔路口，支道車
    左轉彎未停讓左側幹道直行車先行，為肇事主因。丙○○騎
    乘機車，行經無號誌岔路口，未減速慢行，作隨時停車之準
    備，為肇事次因。有該委員會基宜鑑字第0965001397號、函
    及鑑定意見書附卷可稽。被告所辯顯係事後卸責之詞，不足
    採信。被告駕車過失之行為，與被害人之傷害間，具有相當
    因果關係，其犯嫌應堪認定。
二、核被告所為，係犯刑法第284 條第1 項前段之過失傷害罪嫌
    。
三、依刑事訴訟法第451 條第1 項聲請逕以簡易判決處刑。
　　此    致
臺灣基隆地方法院基隆簡易庭
中　　華　　民　　國　　96　　年　　7 　　月　　31　　日
　　　　　　　　　　　　　　　檢察官　乙　○　○
本件正本證明與原本無異
中　　華　　民　　國　　96　　年　　8 　　月　　8 　　日
　　　　　　　　　　　　　　　書記官　林　亮　珠
